【裁判字號】    97,易,683
【裁判日期】    970514
【裁判案由】    詐欺
【裁判全文】
臺灣彰化地方法院刑事判決               97年度易字第683號
公  訴  人  臺灣彰化地方法院檢察署檢察官
被      告  乙○○
上列被告因詐欺案件，經檢察官聲請簡易判決處刑（97年度偵字
第2074號），本院北斗簡易庭認不宜逕以簡易判決處刑（97年度
斗簡字第199 號），簽移由本院改依通常程序審理，於本院準備
程序中，被告就被訴事實為有罪之陳述，經裁定改行簡式審判程
序，本院判決如下：
    主  文
乙○○幫助意圖為自己不法之所有，以詐術使人將本人之物交付
，處有期徒刑參月，如易科罰金，以新臺幣壹仟元折算壹日。
    犯罪事實
一、乙○○雖可預見金融機構帳戶係個人理財之重要工具，且關
    係個人財產、信用之表徵，如提供予他人使用，有供作財產
    犯罪用途之可能，而他人取得非本人之存摺帳戶等資料之目
    的在於收取贓款及掩飾犯行不易遭人追查，對於提供帳戶雖
    無引發他人萌生犯意之確信，但仍以縱若有人持以犯罪亦無
    違反其本意之幫助詐欺犯意，於民國96年8 月9 日上午9 時
    許，在彰化縣溪州鄉○○路某處「統一便利超商」前，將其
    向第一商業銀行西螺分行所申設之帳戶（帳號：0000000000
    0 號）之存摺、印章、金融卡及密碼，連同另1 本臺南商業
    銀行溪湖分行帳戶（此帳戶尚無證據有詐欺犯行），以新臺
    幣（下同）5000元之代價，交付予不詳年籍姓名之成年男子
    ，而容任他人使用上開第一商業銀行西螺分行帳戶，遂行財
    產犯罪。其後該名男子所屬詐騙集團果於96年8 月21日假稱
    郵局服務人員、高雄市調查局南機組人員「王國強」、書記
    官「王美華」等名義，撥打電話予甲○○訛稱：因你涉及刑
    案須進行帳戶查證，要依指示為領款及匯款工作云云，致甲
    ○○陷於錯誤，而依指示於96年8 月21日先後匯款28萬元、
    2 萬元（共計30萬元）至乙○○上開第一商業銀行西螺分行
    帳戶內。嗣經甲○○發覺有異知悉受騙，乃報警處理，始查
    悉上情。
二、案經雲林縣警察局西螺分局報請臺灣雲林地方法院檢察署呈
    請臺灣高等法院檢察署檢察長核轉臺灣彰化地方法院檢察署
    檢察官偵查後聲請簡易判決處刑，經本院北斗簡易庭認不宜
    逕以簡易判決處刑，簽移由本院改依通常程序審理。
    理  由
一、按除被告所犯為死刑、無期徒刑、最輕本刑為3 年以上有期
    徒刑之罪或高等法院管轄第1 審案件者外，於前條第1 項程
    序進行中，被告先就被訴事實為有罪之陳述時，審判長得告
    知被告簡式審判程序之旨，並聽取當事人、代理人、辯護人
    及輔佐人之意見後，裁定進行簡式審判程序；除簡式審判程
    序及簡易程序案件外，第1 審應行合議審判，刑事訴訟法第
    273 條之1 第1 項、第284 條之1 分別定有明文。本件被告
    乙○○所涉係死刑、無期徒刑、最輕本刑為3 年以上有期徒
    刑之罪或高等法院管轄第1 審案件以外之罪，並於本院行準
    備程序時就被訴事實為有罪之陳述，本院合議庭依前揭規定
    ，經評議結果，裁定改由受命法官獨任行簡式審判程序。
二、上開犯罪事實，業據被告乙○○於本院審理時坦承不諱，且
    經證人即被害人甲○○於96年8 月22日警詢中指證綦詳，復
    有被告乙○○前揭第一商業銀行西螺分行帳戶之印鑑卡、存
    款明細分類帳、被害人甲○○匯款資料（即中華商業銀行匯
    款申請書代收入傳票、永豐銀行匯款委託書）等件附卷可稽
    ，足認被告自白核與事實相符，堪可採為論罪科刑之依據。
    況今日一般人至郵局或銀行開設帳戶並非難事，如非供犯罪
    之非法使用，衡情自無置自己名義帳戶不用，而取得他人帳
    戶使用之必要。且金融存款帳戶事關存戶個人財產權益之保
    障，其與存戶印鑑章結合，具高度專有性，除非本人或與本
    人親密關係者，難認有何理由可自由流通使用該存摺，一般
    人皆有妥為保管防阻他人任意使用之認識，縱因特殊情況偶
    有交付他人使用之需，亦必然深入瞭解用途後再行提供以使
    用，方符常情。而該等專有物品如落入不明人士手中，極易
    被利用為與財產有關之犯罪工具，此又係具備一般生活智識
    者皆能體察之常識；參以邇來詐欺人士使用他人存摺作為指
    示被害人匯款工具之犯罪類型層出不窮，並廣經媒體披載，
    凡對社會動態尚非全然不予關注者均能知曉。在本件中，被
    告於提供上開帳戶予他人使用時，已係成年人，足認其心智
    成熟，亦具一般智識程度及社會經驗，對於上開各情，自有
    認識，竟仍將自己前開帳戶之存摺、印章、金融卡（含密碼
    ）提供予姓名年籍不詳之成年男子，且該帳戶果遭據以為犯
    詐欺取財罪之出入帳戶使用，足見被告主觀上顯具有縱使他
    人於取得該帳戶之存摺、印章、金融卡（含密碼）後，自行
    或提供詐騙人士持以作為詐欺取財之用，亦不違背其本意之
    不確定故意至明。綜上所述，本件事證明確，被告上揭犯行
    ，堪可認定，應予依法論科。
三、按刑法上之幫助犯，係指以幫助之意思，對於正犯資以助力
    ，而未參與實施犯罪之行為者而言（最高法院49年臺上字第
    77號判例參照）。查被告將前揭帳戶存摺、金融卡等物，交
    付予他人作為犯詐欺取財之用，而向其收取前揭帳戶存摺、
    金融卡之人，確有向被害人詐欺取財，被害人因而匯款、轉
    帳入被告之前開金融機構帳戶等節，已如前述，是核被告所
    為，係犯刑法第30條第1 項前段、第339 條第1 項之幫助詐
    欺取財罪。被告幫助他人犯詐欺取財罪，為從犯，應依刑法
    第30條第2 項規定按正犯之刑減輕之。爰審酌被告之素行，
    擅自提供帳戶供他人非法使用，使犯罪難以查緝，等同助長
    犯罪，行為殊屬不當，並考量其智識程度、犯罪之動機、目
    的、手段、所生之危害，暨犯後已能坦承犯行、態度尚佳等
    一切情狀，量處如主文所示之刑，並諭知易科罰金之折算標
    準，以示懲儆。
據上論斷，應依刑事訴訟法第452 條、第273 條之1 第1 項、第
299 條第1 項前段，刑法第30條第1 項前段、第2 項、第339 條
第1 項、第41條第1 項前段，刑法施行法第1 條之1 ，判決如主
文。
本案經檢察官黃淑媛到庭執行職務。
中    華    民    國    97    年    5     月    14    日
                  刑事第一庭          法  官  郭麗萍
以上正本證明與原本無異。
如不服本判決，應於判決送達後10日內，向本院提出上訴書狀，
上訴書狀應「敘述具體上訴理由」，並按他造當事人之人數附繕
本。「切勿逕送上級法院」。
告訴人或被害人對於判決如有不服具備理由請求檢察官上訴者，
其上訴期間之計算係以檢察官收受判決正本之日期為準。
中    華    民    國    97    年    5     月    21    日
                                      書記官  張子涵
附錄本案論罪科刑法條全文：
中華民國刑法第339條
（普通詐欺罪）
意圖為自己或第三人不法之所有，以詐術使人將本人或第三人之
物交付者，處5 年以下有期徒刑、拘役或科或併科1 千元以下罰
金。
以前項方法得財產上不法之利益或使第三人得之者，亦同。
前二項之未遂犯罰之。


司法院資訊處製作；財團法人民間司法改革基金會備份。
